臺灣宜蘭地方法院刑事裁定
111年度單禁沒字第115號
聲  請  人  臺灣宜蘭地方檢察署檢察官
被      告  游明達




上列聲請人因被告違反毒品危害防制條例案件（111年度戒毒偵
字第19號、111年度戒毒偵字第20號），聲請沒收違禁物（111年
度聲沒字第85號），本院裁定如下：
    主  文
扣案之第二級毒品甲基安非他命參包及其外包裝（驗餘總毛重壹
點零陸陸伍公克），均沒收銷燬之。扣案之玻璃球壹顆沒收。
    理  由
一、聲請意旨略以：被告游明達因施用第二級毒品案件，經本院
    以109年度毒聲字第28號裁定送觀察、勒戒後，認有繼續施
    用毒品傾向，再經本院以110年度毒聲字第21號裁定令入戒
    治處所施以強制戒治，復因戒治處所以民國110年3月26日實
    施之有無繼續施用毒品傾向評估標準重新評估之結果，認無
    繼續執行強制戒治之必要，經本院以110年度聲字第194號裁
    定被告之強制戒治處分免予繼續執行，嗣於110年6月3日釋
    放出所，並經臺灣宜蘭地方檢察署檢察官於111年5月27日以
    111年度戒毒偵字第19號、111年度戒毒偵字第20號案件為不
    起訴處分確定。其中被告於109年6月20日10時50分許，在其
    位於宜蘭縣○○鄉○○路○段000巷00號住處內為警扣案之第二級
    毒品甲基安非他命3包（總毛重1.0741公克，取樣0.0076公
    克檢驗，驗餘毛重1.0665公克），屬違禁物。另其於109年9
    月30日23時13分許在上開住處內為警扣案之玻璃球1顆為被
    告所有，並為供吸食毒品所用之物，業據被告所自承，爰依
    毒品危害防制條例第18條第1項、刑法第38條第1項、第2項
    、第40條第2項、第3項（聲請書漏列）之規定，聲請單獨宣
    告沒收銷燬上開毒品及聲請單獨宣告沒收上開玻璃球等語。
二、按查獲之第一、二級毒品及專供製造或施用第一、二級毒品
    之器具，不問屬於犯罪行為人與否，均沒收銷燬之，毒品危
    害防制條例第18條第1項前段定有明文。次按違禁物或專科
    沒收之物得單獨宣告沒收，刑法第40條第2項亦定有明文。
    再按供犯罪所用、犯罪預備之物或犯罪所生之物，屬於犯罪
    行為人者，得沒收之；第38條第2項、第3項之物、第38條之
    1第1項、第2項之犯罪所得，因事實上或法律上原因未能追
    訴犯罪行為人之犯罪或判決有罪者，得單獨宣告沒收，刑法
    第38條第2項前段、第40條第3項分別定有明文。查甲基安非
    他命係毒品危害防制條例第2條第2項第2款所稱之第二級毒
    品，依同條例第11條第2項規定，不得持有，故屬違禁物，
    依毒品危害防制條例第18條第1項前段規定，應沒收銷燬。
    又按毒品危害防制條例第18條第1項規定，得諭知沒收並銷
    燬之者，以查獲之毒品及專供製造或施用毒品之器具為限，
    固不及於毒品之外包裝，惟若外包裝與沾附之毒品無法析離
    ，自應將外包裝併該毒品諭知沒收並銷燬之（最高法院94年
    度台上字第6213號判決意旨可資參照）。
三、經查，本件被告基於施用第二級毒品甲基安非他命之犯意，
    分別為下列犯行：（一）於109年6月20日8時許，在其位於
    宜蘭縣○○鄉○○路○段000巷00號住處內，以將甲基安非他命放
    置於玻璃球內點火燒烤吸食所生煙霧之方式，施用第二級毒
    品甲基安非他命1次。嗣於同日10時50分許，為警持搜索票
    至上址執行搜索，當場扣得第二級毒品甲基安非他命3包（
    總毛重1.0741公克，取樣0.0076公克檢驗，驗餘總毛重1.06
    65公克），經警於同日12時20分許得其同意採集其尿液後送
    驗（檢體編號：TN0000000），結果呈安非他命類之安非他
    命、甲基安非他命陽性反應；（二）於109年9月29日23時許
    ，在其位於宜蘭縣○○鄉○○路○段000巷00號住處內，以不詳方
    式施用第二級毒品甲基安非他命1次。嗣於翌（30）日23時
    許，於上開住處內，因形跡可疑為警盤查，並當場扣得玻璃
    球1顆，經警於同年10月1日1時30分許得其同意採集其尿液
    後送驗（檢體編號：TM109190），結果呈安非他命類之安非
    他命、甲基安非他命陽性反應。上開（一）所示施用毒品犯
    行經本院以109年度毒聲字第28號裁定送觀察、勒戒後，認
    有繼續施用毒品傾向，再經本院以110年度毒聲字第21號裁
    定令入戒治處所施以強制戒治，復因戒治處所以110年3月26
    日實施之有無繼續施用毒品傾向評估標準重新評估之結果，
    認無繼續執行強制戒治之必要，經本院以110年度聲字第194
    號裁定被告之強制戒治處分免予繼續執行，嗣於110年6月3
    日釋放出所；另上開（二）所示施用毒品犯行係於上開觀察
    、勒戒執行完畢釋放前所犯，應為該觀察、勒戒流程效力所
    及，故上開2次犯行由臺灣宜蘭地方檢察署檢察官於111年5
    月27日以111年度戒毒偵字第19號、111年度戒毒偵字第20號
    為不起訴處分確定，有上開刑事裁定、不起訴處分書及臺灣
    高等法院被告前案紀錄表各1份在卷可參。又上開犯行扣案
    之晶體3包經送鑑驗，結果檢出有甲基安非他命成分，其總
    驗餘毛重為1.0665公克，有慈濟大學濫用藥物檢驗中心109
    年7月10日慈大藥字第109071062號函暨其所附鑑定書1份附
    卷可憑，揆諸前揭規定與說明，扣案之甲基安非他命3包及
    其無法析離之外包裝袋，自屬違禁物，應依刑法第40條第2
    項及毒品危害防制條例第18條第1項前段之規定，予以宣告
    沒收銷燬；至鑑驗用罄部分，既已滅失，自無庸再予宣告沒
    收，附此敘明。又扣案之玻璃球1顆，屬被告所有，且係供
    上開施用毒品犯行所用之物，業據被告於警詢時供述明確（
    警28974號卷第2至3頁），並有扣押物品目錄表（警28974號
    卷第13頁）附卷可憑。揆諸前揭規定，是聲請人向本院聲請
    單獨宣告沒收銷燬上開毒品及單獨宣告沒收上開玻璃球等物
    ，核無不合，應予准許。
四、依刑事訴訟法第455條之36第2項，毒品危害防制條例第18條
    第1項前段，刑法第11條、第38條第1項、第2項前段、第40
    條第2項、第3項，裁定如主文。
中　　華　　民　　國　　111 　年　　7 　　月　　28　　日
                    刑事第五庭  法  官  程明慧
以上正本證明與原本無異。
如不服本裁定，應於裁定送達後5日內，向本院提出抗告狀。（
應附繕本）
                                書記官  高雪琴
中　　華　　民　　國　　111 　年　　7 　　月　　29　　日